臺灣高等法院刑事附帶民事訴訟判決
108年度重附民上字第31號
上  訴  人
即  原  告  王姿婷
            吳姿瑩
            宋孟珊
            吳培愉
            郭韋廷
            王春霞
            吳彩章

            金承惠

            陳新登

            陳新德

            陳姷庈
            陳文貴
            陳秀華
上13人共同
訴訟代理人  蕭肇文
上  訴  人
即  原  告  劉桂香
            劉嘉惠
            張家維
上 3人共同
訴訟代理人  邱苑亭
上  訴  人
即  原  告  呂碧文
            林勝川
            曾秀芳
            江世宇
            林義鈞
被  上訴人
即  被  告  陳靖騰

            曹晏甄


            林致宇
                  
                  
            陳丹渝
            曹慶鈴


上列當事人間因銀行法等附帶民事訴訟案件，上訴人不服臺灣新
北地方法院105年度重附民字第64號，中華民國107年11月22日附
帶民事訴訟判決，提起上訴，本院判決如下：
    主  文
原判決關於上訴人即原告王姿婷、吳姿瑩、宋孟珊、吳培愉、郭
韋廷、王春霞、吳彩章、金承惠、陳新登、陳新德、陳姷庈、陳
文貴、陳秀華、劉桂香、劉嘉惠、張家維、呂碧文、林勝川、曾
秀芳、江世宇、林義鈞部分撤銷。
上開撤銷部分之附帶民事訴訟移送本院民事庭。
    理  由
一、按民事訴訟法關於訴訟代理人及輔佐人之規定，於附帶民事
    訴訟準用之，為刑事訴訟法第491條第4款所明定。訴訟代理
    權有欠缺而可以補正者，審判長應定期間命其補正；第四十
    八條之規定，於訴訟代理準用之，為民事訴訟法第75條第1
    項前段、第2項所規定。又民事訴訟法第48條規定，於能力
    、法定代理權或為訴訟所必要之允許有欠缺之人所為之訴訟
    行為，經取得能力之本人、取得法定代理權或允許之人、法
    定代理人或有允許權人之承認，溯及於行為時發生效力。其
    目的在避免已施行之訴訟程序歸於徒勞。該承認不論為明示
    或默示，且於言詞辯論期日終結後或上訴審審理中始為承認
    ，均溯及於行為時發生效力（最高法院100年度台上字第451
    號民事判決意旨參照）。復按法院認附帶民事訴訟確係繁雜
    ，非經長久時日不能終結其審判者，得以合議裁定移送該法
    院之民事庭，刑事訴訟法第504條第1項前段定有明文。又因
    犯罪而受損害之人，於刑事訴訟程序得附帶提起民事訴訟，
    對於被告及依民法負賠償責任之人，請求回復其損害，刑事
    訴訟法第487條第1項，亦有明定。是雖非刑事訴訟認定有罪
    之被告（不含諭知無罪、免訴或不受理判決，依法應以判決
    駁回原告所提訴訟之情形），惟如依民法負損害賠償責任之
    人，仍屬附帶民事訴訟之被告。
二、經查：
　㈠上訴人即原告王姿婷、吳姿瑩、宋孟珊、吳培愉、郭韋廷、
    王春霞、吳彩章、金承惠、陳新登、陳新德、陳姷庈、陳文
    貴、陳秀華、劉桂香、劉嘉惠、張家維、呂碧文、林勝川、
    曾秀芳、江世宇、林義鈞等21人（下稱上訴人王姿婷等21人
    ）於民國105年9月10日於原審法院提出刑事附帶民事起訴狀
    ，訴訟代理人為陳博成，書狀內並表明因人數眾多，將再另
    行具狀陳報委任狀（見原審卷一第39頁）。陳博成並於108
    年1月19日以訴訟代理人名義提出刑事附帶民事上訴狀（見
    本院卷第69至95頁），然未補陳刑事附帶民事起訴狀之委任
    狀，亦未提出上訴之委任狀。原審復於108年6月6日裁定命
    上訴人王姿婷等21人補正委任陳博成提起刑事附帶民事訴訟
    案件訴訟代理人之委任狀（見原審卷四第35至49頁）。而上
    訴人王姿婷、吳姿瑩、宋孟珊、吳培愉、郭韋廷、王春霞、
    吳彩章、金承惠、陳新登、陳新德、陳姷庈、陳文貴、陳秀
    華、林勝川、曾秀芳、江世宇、林義鈞、呂碧文等人均提出
    上訴，有其等上訴狀附於本院卷，應認係其等承認陳博成於
    原審所為之訴訟行為，而對原判決不服所提之上訴；而上訴
    人劉桂香、劉嘉惠、張家維委任邱苑亭為訴訟代理人，並由
    邱苑亭於108年7月3日提出陳報狀，表示變更原訴訟代理人
    陳博成為邱苑亭（見本院卷第371至379頁），足認其等承認
    原本有委任陳博成為訴訟代理人。綜上，上訴人王姿婷等21
    人承認陳博成之訴訟代理權限，依前揭說明，應認陳博成之
    訴訟代理權自始無欠缺，其代理上訴人王姿婷等21人所為之
    起訴、上訴均合法，合先敘明。
　㈡原審法院以上訴人王姿婷等21人並非原審104年度金重訴字第
    1號等案件之刑事判決附表一所列之投資人，而認上訴人王
    姿婷等21人並非因犯罪而受損害之人，因而以105年度重附
    民字第64號刑事附帶民事訴訟判決駁回上訴人王姿婷等21人
    於原審之訴。檢察官不服原審刑事判決提起上訴，上訴人王
    姿婷等21人亦對附帶民事訴訟判決提起上訴。本件刑事部分
    經本院審理後，認定上訴人王姿婷等21人為投資人（王姿婷
    、吳姿瑩、宋孟珊、王春霞、劉桂香、劉嘉惠、張家維、陳
    文貴部分分別見本院108年度金上重訴字第12號刑事判決附
    表二編號53、56、52、55、54、59、60、58、51；吳彩章、
    金承惠、陳新登、陳新德、呂碧文、陳姷庈、陳秀華部分分
    別見同份刑事判決附表三編號17、22、19、18、15、20、21
    ；吳培愉、郭韋廷見同份刑事判決附表二編號55；林勝川、
    曾秀芳、江世宇、林義鈞見同份刑事判決附表二編號57），
    即上訴人王姿婷等21人確係本件刑事犯罪之被害人，而為因
    犯罪而受損害之人，是以原判決以上訴人王姿婷等21人非因
    犯罪而受損害之人，據以駁回上訴人王姿婷等21人之附帶民
    事訴訟，認事用法自有未恰，上訴人王姿婷等21人提起上訴
    ，為有理由，爰依刑事訴訟法第490條前段、第369條第1段
    前段，予以撤銷。
　㈢又被上訴人即被告陳靖騰（下稱被上訴人陳靖騰）業經原審
    發佈通緝，其因與被上訴人即被告曹晏甄、林致宇、陳丹渝
    、曹慶鈴（下稱被上訴人曹晏甄等4人）共同違反銀行法等
    案件，經上訴人王姿婷等21人提起本件刑事附帶民事訴訟，
    刑事部分經本院判處被上訴人曹晏甄等4人有罪在案；又被
    上訴人陳靖騰、被上訴人曹晏甄等4人既為違反銀行法等罪
    之共同正犯，則被上訴人陳靖騰、被上訴人曹晏甄等4人有
    處於民事共同侵權行為被告關係之嫌，其等依法均得為附帶
    民事訴訟之被告，併此敘明。　
三、本件刑事附帶民事訴訟之內容繁雜，非經長久之時日不能終
    結其審判。爰依刑事訴訟法第504條第1項前段，將本件關於
    上訴人王姿婷等21人部分之刑事附帶民事訴訟移送本院民事
    庭。 
中　　華　　民　　國　　111 　年　　8 　　月　　25　　日
                  刑事第二十四庭審判長法　官  陳德民
                                      法　官  紀凱峰
                                      法　官  鄭富城

以上正本證明與原本無異。
上訴人吳彩章、陳新登、陳新德、陳姷庈、陳文貴、張家維、呂
碧文部分之上訴利益逾150萬元，被上訴人如不服本判決，應於
收受送達後20日內向本院提出上訴書狀，其未敘述上訴之理由者
並得於提起上訴後20日內向本院補提理由書（均須按他造當事人
之人數附繕本）「切勿逕送上級法院」。
其餘上訴人部分，被上訴人不得上訴。　　　　　　　
                                      書記官  翁子婷
中　　華　　民　　國　　111 　年　　8 　　月　　31　　日